【裁判字號】    92,易,383
【裁判日期】    920513
【裁判案由】    恐嚇取財
【裁判全文】
臺灣彰化地方法院刑事判決                          九十二年度易字第三八三號
    公  訴  人  臺灣彰化地方法院檢察署檢察官
    被      告  甲○○
右列被告因恐嚇取財案件，經檢察官提起公訴（九十一年度偵緝字第四八七號），本
院判決如左：
    主  文
甲○○無罪。
    理  由
一、公訴意旨略以：被告甲○○意圖為自己不法之所有，於民國九十年七月二十七日
    九時許在彰化縣彰化市○○路○段七十七巷十號之三合院廣場，在乙○○面前揮
    刀恐嚇，致使乙○○心生畏懼而下跪，並向乙○○恐嚇稱：那新台幣（下同）三
    千五百元拿出來。乙○○因心中恐懼害怕遭不測，而交付被告甲○○新台幣三千
    五百元，嗣後被告甲○○交給乙○○二百元，即騎機車迅速離開上址，因認被告
    甲○○所為，涉犯刑法第三百四十六條第一項恐嚇取財罪嫌云云。
二、按犯罪事實應依證據認定之，無證據不得推定其犯罪事實，又不能證明被告犯罪
或其行為不罰者，應諭知無罪之判決，刑事訴訟法第一百五十四條及第三百零一
    條第一項分別定有明文。而告訴人之告訴，係以使被告受刑事訴追為目的，是其
    陳述是否與事實相符，仍應調查其他事實以資審認，始得為不利被告之認定，最
    高法院五十二年台上字第一三００號著有判例可資參照。又告訴人或自訴人之指
    訴，本以使被告受刑事訴追或處罰為目的，故其陳述是否與事實相符，自應調查
    其他證據，以資審認，苟其所為攻擊之詞，尚有瑕疵，則在此瑕疵未予究明以前
    ，即不能遽採為斷罪之基礎，最高法院六十九年臺上字第一五三一號判例參照。
    再認定犯罪事實，所憑之證據，雖不以直接證據為限，間接證據亦包括在內，然
    無論直接或間接證據，其為訴訟上之證明，須於通常一般之人均不致於有所懷疑
    ，而得確信其為真實之程度者，始得據之為有罪之認定，倘其證明尚未達到此一
    程度，而有合理性懷疑之存在時，即無從為有罪之認定，根據「罪證有疑，利於
    被告」之證據法則，即不得遽為不利於被告之認定，最高法院著有七十六年臺上
    字第四九八六號判例可資參照。另按犯罪事實之認定，應憑真實之證據，倘證據
    是否真實尚欠明顯，自難以擬制推測之方法，為其判斷之基礎，而認定犯罪事實
    之證據係指足以認定被告確有犯罪行為之積極證據而言，該項證據自須適合於被
    告犯罪事實之認定，始得採為斷罪資料，最高法院五十三年臺上字第六五六號、
    二十九年上字第三一０五號判例可資參照。
三、公訴意旨認被告被告甲○○涉有刑法第三百四十六條第一項之恐嚇取財罪嫌，無
    非以右揭事實，除有告訴人乙○○之指訴外，且被告甲○○於警訊中復自承於九
    十年七月二十七日有至告訴人家中，而當時告訴人有下跪並拿出三千五百元，顯
    見確有揮刀恐嚇之情，為其主要論據。本件訊之被告甲○○堅詞否認涉有上述犯
    行，辯稱：「那三千五百元是他拜託我找回原木茶桌的錢，是他把原木茶桌賣給
    阿木，賣得三千五百元，他拿錢給我拜託我把原木茶桌拿回來。但是我沒有找到
    ，後來我媽媽就把這筆錢還給乙○○了。他下跪是要拜託我，我不忍心因為原木
    茶桌的事，讓他被他的家人罵。至於警訊筆錄，我是在警局中被誤導的，我當時
    並沒有拿刀，但我曾經幫他整理家園的時候，有拿鐮刀，菜刀，但當時我沒有拿
    。」等語。經查：
（一）告訴人於警訊及偵查中固指稱：「甲○○是於九十年七月二十七日早上九時左
      右到我家，隨即拿出一把刀械在我前面揮舞，我看了很害怕，並向他下跪，然
      後就把昨天其朋友拿給我的三千五百元拿給甲○○，之後甲○○又拿兩百元給
      我花用，隨即離開。因為甲○○前一天晚上有看見他朋友拿三千五百元給我，
      可能是我沒有分給他，所以他很生氣，九十年七月二十七日早上九點就來找我
      ，並持刀揮舞，我因為很害怕，因此主動跪下，請他不要殺我並拿三千五百元
      給他。」等語，然關於甲○○之朋友何以交付其三千五百元則未明確說明，是
      否確如被告甲○○所稱該筆金額係告訴人販賣原木茶桌所得金額，已非無疑。
（二）又告訴人於本院調查時則改稱：「甲○○沒有在民國九十年七月二十七日早上
      九時許，到我家持刀恐嚇。可能是我會錯意，他是自己到我家裡去拿錢，他騎
      機車到我家，當時我蹲在三合院裡割草，他停機車下來，就跑進去我家裡面，
      他只說他有事情，有空會再來找我，人就走了。我也沒有看清楚他到底有無拿
      刀。原木茶桌，我也不知道是誰的，應該是我姐姐的，當時甲○○是到我那裡
      拿回他擺在那裡忘記拿的錢，他當時有沒有拿刀我也沒有注意看，我是在那裡
      外面割草。錢不是我拿給他的，是他自己去拿的，而且那也不是我的錢。當時
      沒有下跪，因為我在割草，所以是半跪著。三千五百元部分不是我拿錢給他的
      ，後來是被甲○○拿走的。他拿走後就對我說有空會再來找我，因為我不知道
      那錢是誰的，所以也沒有去追究錢到底是被誰拿走，他確實沒有拿刀恐嚇我。
      」等語，與之前警、偵訊所供係遭被告持刀恐嚇始交付三千五百元之情，完全
      不符。
（三）再告訴人於本院審理中另陳稱：「這筆錢（三千五百元）不是我的，不知是何
      人放在我的桌上，他常常過去我那裡，我想那可能是他的錢，我就拿給他。我
      也不知道原木茶桌是誰的，原木茶桌不知是誰放在那裡的，我不知道是誰賣掉
      的。警訊筆錄是有幾個不認識的年輕人陪我一起去警察局，他們要我這樣說。
      偵查筆錄是他們照刑事組的筆錄寫的。」等語，其中關於該筆三千五百元之來
      源、是否親自交付被告或是被告自行拿取、當時被告有無持刀等點，與之前警
      、偵訊及本院調查時，均不相同，且衡諸常情，告訴人對於其居住處內所放置
      之物品及金額焉有不知係何人所有之理，其前後之指訴顯有重大之矛盾與瑕疵
      。
（四）至於被告於警、偵訊及本院調查、審理中均供稱：那三千五百元是告訴人拜託
      伊找回原木茶桌的錢，是告訴人把原木茶桌賣給阿木，賣得三千五百元，告訴
      人下跪拿錢給伊拜託把原木茶桌拿回來等語，前後互核亦大致相符，且未違背
      經驗法則，顯較告訴人之指訴堪以採信。
（五）是以，綜據上述，告訴人之指訴既有前揭前後不一之情形，並有前開不符常情
      之處，則顯難據此告訴人片面且尚有瑕疵之指訴，即遽採為對被告甲○○不利
      事實之認定。從而，揆諸首揭法文規定及最高法院判例意旨，並無任何積極證
      據足資證明被告甲○○有何公訴人所指訴之上開犯行，此外復查無其他確切證
      據，足認被告甲○○有何上開犯行，不能證明被告甲○○犯罪，自應為無罪之
      諭知。
據上論斷，應依刑事訴訟法第三百零一條第一項，判決如主文。
本案經檢察官郭銘禮到庭執行職務。
中      華      民      國    九十二    年      五      月     十三     日
                                臺灣彰化地方法院刑事第三庭
                                    審判長法官    余  仕  明
                                    法      官    陳  秋  錦
                                    法      官    紀  佳  良
右正本證明與原本無異。
如不服本判決，應於判決送達後十日內，向本院提出上訴狀（應附繕本），上訴於臺
灣高等法院臺中分院。
                                    法院書記官    陳  鍚  威
中      華      民      國    九十二    年      五      月     十三     日


司法院資訊處製作；財團法人民間司法改革基金會備份。
